【裁判字號】    97,抗,94
【裁判日期】    970331
【裁判案由】    聲明異議
【裁判全文】
臺灣高等法院臺南分院民事裁定  97年度抗字第94號
抗  告  人  乙 ○ ○
相  對  人  國泰人壽保險股份有限公司
法定代理人  甲 ○ ○
上列抗告人與相對人間因支付命令聲明異議事件，對於中華民國
97年2月21日臺灣臺南地方法院97年度訴字第225號裁定，提起抗
告，本院裁定如下：
    主  文
抗告駁回。
抗告訴訟費用新台幣壹仟元由抗告人負擔。
    理  由
一、抗告人於原法院聲明異議意旨略以：抗告人即債務人前未曾
    收受原法院民國（下同）九十六年度促字第二三六六三號支
    付命令，因債權人即相對人以前述支付命令及確定證明書聲
    請強制執行，經原法院民事執行處以九十六年度促字第七四
    三五三號強制執行事件扣押抗告人之財產後，始驚覺有異，
    遂委任律師聲請閱卷；惟經檢視全部卷證資料後，始發覺上
    開支付命令之存在，且未送達抗告人收受，送達證書亦無抗
    告人之簽章，足認本件支付命令應無合法送達之效力。爰依
    民事訴訟法第五百十六條規定聲明異議等語。
二、抗告人抗告意旨略以：
  (一)按民事訴訟法第一百三十八條所規定之寄存送達，限於不能
    依同法第一百三十六條及第一百三十七條規定行送達者，始
    得為之，設其送達之處所，雖原為應受送達人之住居所、事
    務所或營業所而實際上已變更者，該原住居所、事務所或營
    業所，即非應為送達之處所，自不得於該原處所為寄存送達
    。又依第一百三十八條之規定為寄存送達，除須將應送達之
    文書寄存送達地之自治或警察機關外，並須製作送達通知書
    ，記明寄存文書之處所，黏貼於應受送達人住居所、事務所
    或營業所門首，俾應受送達人知悉寄存之事實，前往領取，
    二者缺一均不能謂為合法之送達（最高法院64年度台抗字第
    0481號判例參照）。又按寄存送達於製作送達通知書，除應
    記載寄存送達之處所、黏貼日期外，尚應記載交付送達之法
    院及應送達之文書，使受送達人知悉寄存文書之種類，始為
    適法，惟上開支付命令卷附資料並未見送達人製作用以黏貼
    於抗告人住居所門首之送達通知書。
  (二)原法院於九十六年五月二十二日以南院雅非德（96年度促字
    第023663號）函請相對人國泰人壽保險股份有限公司遞狀告
    知之抗告人及戴价妘最新戶籍地址，惟並未再為送達，即以
    先前送達充作本件合法送達，並核發上開支付命令確定證明
    書，前後認定矛盾，應予廢棄。
  (三)再者，抗告人於九十五年四月份起任職於萬安保全股份有限
    公司，應為相對人所知悉，相對人即於九十六年十月二十四
    日具狀聲請扣押抗告人在萬安保全股份有限公司之勞務報酬
    ，相對人實為惡意欺瞞。故上開九十六年度促字第二三六六
    三號支付命令之寄存送達應為不合法。
三、按送達不能依民事訴訟法第一百三十六條及第一百三十七條
    規定為之者，得將文書寄存送達地之自治或警察機關，並作
    送達通知書兩份，一份黏貼於應受送達人住居所、事務所、
    營業所或其就業處所門首，另一份置於該送達處所信箱或其
    他適當位置，以為送達。又寄存送達，自寄存之日起，經十
    日發生效力。另寄存之文書自寄存之日起，寄存機關應保存
    二個月；民事訴訟法第一百三十八條定有明文。
四、經查：
  (一)經本院核閱原法院上開九十六年度促字第二三六六三號聲請
    支付命令事件之送達證書所載，已於其上「送達方法」欄勾
    選記載：「因未獲會晤本人亦無受領文書之同居人或受僱人
    ，已將該送達文書在九十六年四月二十五日寄存於臺南縣警
    察局麻豆分局麻豆派出所，並制作送達通知書二份，一份黏
    貼於應受送達人門首，另一份置於送達處所信箱或適當位置
    ，以為送達。」有送達證書一份在卷可按（見原審96年度促
    字第023663號卷第10頁）。則揆諸前揭說明，當已具備法定
    寄存送達之要件，並生送達之效力。
  (二)抗告人雖辯稱：原法院於九十六年五月二十二日以南院雅非
    德九十六年度促字第二三六六三號函請相對人告知抗告人及
    戴价妘之最新戶籍地址，惟並未再為送達，且相對人應明知
    抗告人上班之公司，確故意隱匿不陳報，故上揭支付命令應
    不發生送達之效力云云。惟按原法院雖有以前揭函文請相對
    人告知抗告人及戴价妘之最新戶籍地址，然經相對人陳報後
    ，抗告人之戶籍地址仍為相同，有民事補正狀及戶籍謄本各
    一份在卷可憑（見同上卷第12至14頁）；嗣原法院以所核發
    之九十六年度促字第二三六六三號（給付借款）聲請支付命
    令事件，已於九十六年五月五日發生送達之效力，並於經過
    異議之期間（即20天）後，於九十六年六月十五日核發系爭
    支付命令確定證明書（見同上卷第15頁），經核於法自無不
    合。再相對人係迄九十六年十月二十四日始具狀向原法院民
    事執行處聲請扣押抗告人在萬安保全股份有限公司（以下簡
    稱萬安保全公司）之勞務報酬，則為抗告人所不爭執，其距
    原法院囑由郵政機關施以寄存送達之期間已逾五個月之久，
    衡諸常情及一般經驗法則，自尚難僅憑相對人具狀向原法院
    民事執行處聲請扣押抗告人在萬安保全公司之勞務報酬之事
    實，即認抗告人於聲請核發前揭支付命令或原法院函文請相
    對人告知抗告人之最新戶籍地址時，已知抗告人在萬安保全
    公司上班之論據。此外，抗告人就此亦無法提出其他確切之
    證據足資證明，或供本院調查以實其說；其之所辯，尚不足
    採信。
  (三)依上，系爭支付命令之寄存送達，既合於法定之要件，則應
    於九十六年五月五日午後十二時發生送達效力至明（最高法
    院94年7月5日第一次民刑事庭決議參照）。則抗告人對系爭
    支付命令之異議期間應自九十六年五月六日起算，因其戶籍
    地在臺南縣境內，加計在途期間二日後，前述二十日之不變
    期間應至同年五月二十八日即屆滿（因二十七日為星期日）
    ，惟抗告人遲至九十七年一月二十八日始具狀向原法院聲明
    異議（見原法院97年度訴字第225號卷第3頁），顯已逾法定
    異議之不變期間。本件抗告人之聲明異議，尚於法不合，不
    能准許。
五、原法院以裁定駁回抗告人之聲明異議，於法自無不合。抗告
    人抗告意旨指摘原裁定不當，聲明求予廢棄，為無理由，應
    予駁回。
六、據上論結，本件抗告為無理由，依民事訴訟法第四百九十五
    條之一第一項、第四百四十九條第一項、第九十五條及第七
    十八條，裁定如主文。
中    華    民    國    97    年    3     月    31    日
                  民事第一庭    審判長法  官  林金村
                                      法  官  胡景彬
                                      法  官  張世展
上為正本係照原本作成。
不得再抗告。
中    華    民    國    97    年    4    月     1     日
                                       書記官  吳秋賢


司法院資訊處製作；財團法人民間司法改革基金會備份。
